臺灣嘉義地方法院刑事判決
111年度易字第37號
公  訴  人  臺灣嘉義地方檢察署檢察官
被      告  陳政宇



上列被告因詐欺案件，經檢察官提起公訴（110 年度偵字第7972
號），本院改依簡式審判程序審理，判決如下：
    主    文
陳政宇幫助犯詐欺取財罪，處有期徒刑貳月，如易科罰金，以新
臺幣壹仟元折算壹日。未扣案之犯罪所得新臺幣參仟元沒收，於
全部或一部不能沒收或不宜執行沒收時，追徵其價額。
    犯罪事實
一、陳政宇、郭嘉明（由本院另行審結處刑）均可預見將申辦之
　　行動電話門號SIM 卡提供予他人使用，可能遭他人利用作為
　　人頭SIM 卡之犯罪工具、規避檢警機關之查緝，進而便利犯
　　罪集團實施詐欺取財等財產犯罪，竟基於縱有人持其提供之
　　行動電話門號作為詐欺之犯罪工具，亦不違背其本意之幫助
　　詐欺取財犯意，郭嘉明得悉以辦門號換現金獲取報酬之事，
　　適陳政宇因缺款花用而向郭嘉明借錢，郭嘉明遂告知上情，
　　陳政宇先於民國110 年6 月15日下午某時許，在嘉義縣○○
　　鄉○○路00○0 號1 樓之「台灣大哥大嘉義民雄門市」申辦
　　行動電話門號0000000000之SIM 卡，旋在上址門市外，將該
　　門號SIM 卡交予郭嘉明，郭嘉明亦墊付申辦門號費用新臺幣
　　（下同）3,000 元予陳政宇；隨後，郭嘉明則在上址門市附
　　近統一超商，以5,000 元代價（含上開費用3,000 元及介紹
　　金2,000 元）將該門號SIM 卡轉交予姓名不詳之成年男子，
　　容任對方或所屬詐欺集團成員作為人頭SIM 卡使用。嗣該詐
　　欺集團成員共同基於意圖為自己不法所有之犯意聯絡，於同
　　年7 月6 日13時30分（參偵7972卷第116 頁），以該門號去
　　電陳慧容所持用門號（號碼詳卷），佯稱係其姪子，因出門
　　未帶錢無法匯款云云，致陳慧容陷於錯誤，翌（7 ）日分別
　　匯款①13萬元至指定之林芷淇（另由臺灣苗栗地方檢察署檢
　　察官以110 年度偵字第6617號為不起訴處分在案）申設台中
　　銀行苑裡分行帳號000-000000000000帳戶、②20萬元至指定
　　之吳凱識（另由臺灣新北地方檢察署偵辦中）申設陽信銀行
　　土城分行帳號000-000000000000帳戶內。嗣陳慧容察覺有異
　　報警處理而循線查獲。 　
二、案經苗栗縣警察局通宵分局報請臺灣嘉義地方檢察署檢察官
　　偵查起訴。 
    理    由
一、本件被告所犯為死刑、無期徒刑、最輕本刑為3 年以上有期
　　徒刑以外之罪，且非高等法院管轄第一審之案件，於本院準
　　備程序進行中，被告就被訴事實為有罪之陳述，經告知被告
　　簡式審判程序之旨，並聽取公訴人、被告之意見後，本院合
　　議庭裁定由受命法官獨任進行簡式審判程序。
二、上揭犯罪事實，業據被告陳政宇於本院準備、審理程序坦承
　　不諱，且經同案被告郭嘉明供述、被害人陳慧容指述遭詐騙
　　而匯款等情在卷及提供郵局跨行匯款申請書影本2 紙（見警
　　卷第10-11 頁），復有內政部警政署反詐騙諮詢專線紀錄表
　　、通聯調閱查詢單（見警卷第12-13 頁）、台灣大哥大行動
　　寬頻業務申請書暨留存雙證件影本、台灣大哥大嘉義民雄門
　　市據點網頁查詢、台灣大哥大雙向通聯資料（見偵7972卷第
　　13-22 頁、第115-119 頁）在卷可稽。又被告既知行動電話
　　門號SIM 卡申辦簡易方便且無限制，倘基於正當用途而有需
　　要使用門號隨時申辦即可，並無收購他人門號之必要，卻仍
　　將該門號SIM 卡貿然提供予無法確知之他人而具有相當風險
　　，主觀上亦非確信該門號SIM 卡必不會遭他人作為不法用途
　　（參偵7972卷第60-61 頁；院卷第105 頁），足徵其乃出於
　　縱遭他人非法使用，亦並不違背其本意而為之至明。綜上，
　　本件事證明確，被告前開犯行洵堪認定，應依法論科。 
三、論罪科刑及沒收：
  ㈠按刑法上之幫助犯，係對於犯罪與正犯有共同之認識，而以
    幫助之意思，對於正犯資以助力，而未參與實施犯罪之行為
    者而言。如未參與實施犯罪構成要件之行為，且係出於幫助
    之意思提供助力，即屬幫助犯，而非共同正犯。本件被告基
    於幫助之不確定故意，提供門號0000000000之SIM 卡予他人
　　，雖使不法份子得基於詐欺取財之犯意，向被害人詐取財物
　　，以被告所提供之門號作為聯繫工具，規避檢警機關之追緝
　　，以遂行詐欺取財之犯行，然被告提供門號供人使用之行為
　　，並不等同於向被害人施以欺罔之詐術行為，且無證據證明
　　被告有參與詐欺取財之構成要件行為，衡諸前揭說明，自應
　　論以幫助犯。核被告所為，係犯刑法第30條第1 項前段、第
　　339 條第1 項之幫助詐欺取財罪。至被告固有幫助他人詐欺
　　取財之未必故意，然詐欺取財方式甚多，其既無法確知對方
　　將用何種方式去詐騙被害人（參院卷第105 頁、第211 頁）
　　，卷內並無積極證據足認被告就本案幫助對象係3 人以上之
　　詐欺集團成員，或對詐欺集團成員將採取加重手段乙節亦有
　　所認識，及被告僅提供SIM 卡而無法確知何種詐騙手段或方
　　式，則其對於過程中是否將使用其他人頭帳戶為掩飾、隱匿
　　犯罪所得亦非知情，尚不得逕以洗錢防制法之罪責相繩（最
　　高法院108 年度台上大字第3101號裁定意旨參酌），一併敘
　　明。又上開詐欺集團成員基於同一詐欺取財之犯意，致被害
　　人陳慧容先後2 次匯款，乃於密切接近之時間內實施，侵害
　　同一法益，其各該行為之獨立性極為薄弱，尚難以強行分開
　　，自應視為數個舉動之接續施行，正犯之行為應屬接續犯之
　　單純一罪，幫助犯亦同。
　㈡又被告未實際參與詐欺犯行，僅係幫助犯，所犯情節較正犯
　　輕微，酌依刑法第30條第2 項規定，減輕其刑。
　㈢爰審酌被告不思正當途徑獲取所需，任意提供門號SIM 卡予
　　他人使用，致使被害人遭騙而受有財產損失，造成國家查緝
　　犯罪困難，所為實非可取，惟念其犯罪後於審理中坦承犯行
　　之態度，迄未賠償予被害人（參院卷第25頁、第175 頁、第
　　196 頁、第215 頁、第217 頁），兼衡被告犯罪動機、目的
　　、手段，暨其年紀尚輕、智識程度、經濟與生活狀況（見院
　　卷第215 頁之審理筆錄所載）等一切情狀，量處如主文所示
　　之刑，併諭知易科罰金之折算標準。
　㈣沒收部分：
  ①被告因此獲得3,000 元一節（見院卷第195 頁），未據扣案
　　或實際發還，乃其犯行而取得之直接利得，爰依刑法第38條
　　之1 第1 項前段之規定宣告沒收，於全部或一部不能沒收或
　　不宜執行沒收時，依同條第3 項追徵其價額。　　
　②被害人匯予詐欺集團成員而遭提領之款項，無積極證據足認
　　被告有分得犯罪所得之情形，當無從宣告沒收。被告供他人
　　犯詐欺罪使用之門號SIM 卡並未扣案，無證據證明尚屬存在
　　，況該門號已停話（參警卷第13頁；偵10913 卷第59頁），
　　無再遭不法利用之虞，復非違禁物，爰認無併予宣告沒收之
　　必要，末此敘明。
據上論斷，應依刑事訴訟法第273 條之1 第1 項、第299 條第1
項前段，刑法第30條第1 項前段、第2 項、第339 條第1 項、第
41條第1 項、38條之1 第1 項前段、第3 項，刑法施行法第1 條
之1 第1 項，判決如主文。
本案經檢察官謝雯璣偵查起訴，由檢察官陳則銘到庭實行公訴。
中    華    民    國    111   年    6     月    29    日
                  刑事第二庭      法  官  王品惠
以上正本證明與原本無異。
如不服本判決應於收受判決後20日內向本院提出上訴書狀，並應
敘述具體理由；其未敘述上訴理由者，應於上訴期間屆滿後20日
內向本院補提理由書（均須按他造當事人之人數附繕本）「切勿
逕送上級法院」。告訴人或被害人如對於本判決不服者，應具備
理由請求檢察官上訴，其上訴期間之計算係以檢察官收受判決正
本之日期為準。
中    華    民    國    111   年    6     月    29    日
                                  書記官  李振臺
附錄本案論罪科刑法條： 
中華民國刑法第339 條第1 項（普通詐欺罪）
意圖為自己或第三人不法之所有，以詐術使人將本人或第三人之
物交付者，處5 年以下有期徒刑、拘役或科或併科50萬元以下罰
金。